【裁判字號】    98,易,25
【裁判日期】    980821
【裁判案由】    重利
【裁判全文】
臺灣新竹地方法院刑事判決                98年度易字第25號
                                        98年度易字第12號
公  訴  人  臺灣新竹地方法院檢察署檢察官
被      告  黎一平
            甲○○
            王信榮
上三人共同
選任辯護人  蘇明淵律師
            謝孟儒律師
被      告  張晉誠原名張邦宇.
                      巷42號.
            張燦隆
                      3樓
            林子雅
            林章祜
            范楷御
            王明文
            周祺浩
            莊德權
                      1弄20.
上列被告等因重利案件，經檢察官提起公訴（97年度偵字第445
號、第704號、第1250號）及追加起訴（97年度偵字第8351號）
，本院判決如下：
    主  文
黎一平犯如附表一所示之罪，主文及宣告刑各如附表一編號1至
編號11所載。應執行有期徒刑捌月，如易科罰金，以新臺幣壹仟
元折算壹日。
甲○○犯如附表二所示之罪，主文及宣告刑各如附表二編號1至
編號13所載。應執行有期徒刑拾月，如易科罰金，以新臺幣壹仟
元折算壹日。
王信榮犯如附表三所示之罪，主文及宣告刑各如附表三編號1至
7所載。應執行有期徒刑陸月，如易科罰金，以新臺幣壹仟元折
算壹日。
張晉誠犯如附表四所示之罪，主文及宣告刑各如附表四編號1、2
所載。應執行有期徒刑貳月，如易科罰金，以新臺幣壹仟元折算
壹日。
張燦隆犯如附表五所示之罪，主文及宣告刑各如附表五編號1所
載。
林子雅犯如附表六所示之罪，主文及宣告刑各如附表六編號1、2
所載。應執行拘役肆拾日，如易科罰金，以新臺幣壹仟元折算壹
日。
林章祜犯如附表七所示之罪，主文及宣告刑各如附表七編號1至
3所載。應執行拘役柒拾日，如易科罰金，以新臺幣壹仟元折算
壹日。
范楷御犯如附表八所示之罪，主文及宣告刑各如附表一編號1、2
所載。應執行拘役陸拾日，如易科罰金，以新臺幣壹仟元折算壹
日。
王明文犯如附表九所示之罪，主文及宣告刑各如附表一編號1、2
所載。應執行拘役肆拾日，如易科罰金，以新臺幣玖佰元即銀元
佰元折算壹日。
周祺浩犯如附表十所示之罪，主文及宣告刑各如附表一編號1所
載。
莊德權犯如附表十一所示之罪，主文及宣告刑各如附表一編號1
所載。
    事  實
一、甲○○前於民國90年間因偽造文書案件，經本院於90年12月
    14日以90年度易字第740號判處有期徒刑5月，於91年1月7日
    確定，並於91年2月20日易科罰金執行完畢。
二、張晉誠（原名張邦宇）於93年11月26日起至95年12月18日止
    為址設新竹縣竹北市○○路412號「聯合當舖」之負責人，
    黎一平則自95年12月起接任負責人，甲○○為該當舖經理，
    均負責綜理該當舖內人事雇用、核可貸放款事宜；王信榮、
    張燦隆、林子雅、林章祜、范楷御、王明文、周祺浩、莊德
    權、秦翊源（原名秦仲暉，另行審結）、綽號「小李」之成
    年人，均為該當舖之業務專員，在上開當舖內輪值負責接洽
    客戶借貸事宜。詎黎一平、甲○○、張晉誠、王明文單獨或
    分別與王信榮、張燦隆、林子雅、林章祜、范楷御、王明文
    、周祺浩、莊德權、秦翊源、綽號「小李」之人，共同基於
    重利之犯意聯絡（黎一平等人犯意聯絡詳如附表十二「承辦
    人（共犯）」欄內記載），藉經營「聯合當舖」之便，以原
    車可用為汽、機車借款之方式（即俗稱「免留車」之方式）
    ，違反當舖業法以動產質當借款、於取贖時始計算利息及費
    用、屆期不取贖或順延質當時，質當物所有權移轉於當舖業
    ，質當人不需還款之規定，而以質當為名，行重利之實，於
    如附表十二所示需款急迫之借款人李安順、周建欣、呂紹勤
    、周為志、江為生、林子峰、李銀穎、吳秀蘭、朱婕、古盛
    鴻、余姵樺、江世和、林鴻鳴、陳秀琴等14人，先後以汽車
    或機車之質當品前往借款時，黎一平、甲○○、張晉誠、王
    明文、王信榮、張燦隆、林子雅、林章祜、范楷御、周祺浩
    、莊德權、秦翊源、「小李」等人未依當舖業法規定分別收
    取李安順等人之車輛為質當品，反以每月收取4%利息（部分
    借款人並預扣第1期利息）及5%倉棧費為名，僅由各借款人
    交付車輛行照，及在「聯合當舖」準備之保管條、切結書、
    本票、汽（機）車買賣合約書、質權設定契約、押當車輛借
    用切結書等文件上簽名，即貸予如附表十二所示之金錢予各
    該借款人，而每月取得與原本顯不相當之重利。
三、案經朱婕訴由新竹市警察局報請臺灣新竹地方法院檢察署檢
    察官偵查起訴。
    理  由
壹、程序部分：
    按被告以外之人於審判外之言詞或書面陳述，除法律有規定
    者外，不得作為證據；又被告以外之人於審判外之陳述，雖
    不符合同法第159條之1至第159條之4之規定，但經當事人於
    審判程序同意作為證據，法院審酌該言詞陳述或書面陳述作
    成時之情況，認為適當者，亦得為證據。當事人、代理人或
    辯護人於法院調查證據時，知有第159條第1項不得為證據之
    情形，而未於言詞辯論終結前聲明異議者，視為有前項之同
    意，刑事訴訟法第159條第1項及第159條之5分別定有明文。
    經查，本判決下列所引用之被告以外之人於審判外之陳述，
    屬傳聞證據部分，檢察官、被告及辯護人於本院準備、審理
    程序中均表示沒有意見，且迄於言詞辯論終結前亦未聲明異
    議。本院審酌上開證據資料製作時之情況，尚無違法不當及
    證明力明顯過低之瑕疵，亦認為以之作為證據應屬適當，故
    揆諸前開規定，認前揭證據資料均有證據能力。
貳、實體部分：
一、訊據被告黎一平、甲○○、張晉誠坦承其等為「聯合當舖」
    之負責人、經理，均負責處理聯合當舖之貸放款事宜；被告
    王信榮、張燦隆、林子雅、林章祜、范楷御、王明文、周祺
    浩、莊德權均坦承其等各為「聯合當舖」之業務專員，負責
    在上開當舖輪值接洽客戶借貸事宜，而借款人李安順、周建
    欣、呂紹勤、周為志、江為生、林子峰、李銀穎、吳秀蘭、
    朱婕、古盛鴻、余姵樺、江世和、林鴻鳴、陳秀琴等14人則
    分別於如附表十二所示之時間，以辦理汽機車借款，並約定
    如附表十二所示之計息，及交付車輛行照，且在「聯合當舖
    」準備之保管條、切結書、本票、汽（機）車買賣合約書、
    質權設定契約、押當車輛借用切結書等文件上簽名，借得如
    附表十二所示之金額，惟該等借款人均未留車等事實。惟均
    否認有何重利犯行，被告黎一平、甲○○、王信榮均辯稱：
    聯合當舖係合法申請立案之當舖，依當舖業管理規則及內政
    部警政署函示等相關規定收取月息9分之利息及倉棧費，並
    無不法，被告且自信行為為法律所許可而有正當理由。又被
    告等經營當舖，係以一般動產質押收取利息、費用為營業內
    容，因出質人須使用該車輛，遂由雙方基於契約自由原則約
    定出質人得選擇留車或保有車輛，當舖業視其與出質人之交
    情或經營之考量酌收倉棧費，就留車使用及收取倉棧費為當
    舖業共同營業項目，被告等已向他人租用停車位，所訂立之
    「保管條」亦係借款人保有原車以代替交付，且日後該車輛
    可能會發生違規紅單、欠稅、耗損折舊、尋車、拖吊等費用
    ，故向借款人所收取之倉棧費並非利息，縱認收取倉棧費不
    當，僅是違反當舖法之規定云云；被告張晉誠、張燦隆、林
    子雅、林章祜、范楷御、王明文、周祺浩、莊德權均辯稱：
    當舖業之經營，係領有營利事業登記證，有其管銷費用。而
    如附表所示之借款人係主動至當舖借款，借款人自應注意到
    當舖業應收取利息之高低，且從借款人借款至完成質當手續
    時間不算短，借款人必已考慮清楚，被告即不該當乘他人急
    迫、輕率或無經驗貸以金錢構成要件。另依當舖業法第11條
    第3款及第20條之規定，當舖業之利率為年息48%即月息4%，
    另倉棧費為典當金額之5%，兩項合計最高收取月息9%。又所
    稱倉棧費實係管銷費用，利息雖為4%，但需擔負呆帳攤提，
    不能將倉棧費狹隘解釋為停車保管費用。而車輛為現代人交
    通工具，亦係賴以維生之工具，借款人典當時，均會要求不
    要再增加客戶租車的負擔，當舖同業間均會以當舖業設立之
    宗旨犧牲自己的權益而不予留車等語。
二、經查：
(一)、被告黎一平、張晉誠、甲○○於95年及96年間分別為「聯合
    當舖」之負責人、經理，均實際負責處理「聯合當舖」之貸
    放款事宜；被告王信榮、張燦隆、林子雅、林章祜、范楷御
    、王明文、周祺浩、莊德權、秦翊源、「小李」則為該當舖
    之業務專員，在上開當舖內輪值負責接洽客戶借貸事宜，而
    借款人李安順、周建欣、呂紹勤、周為志、江為生、林子峰
    、李銀穎、吳秀蘭、朱婕、古盛鴻、余姵樺、江世和、林鴻
    鳴、陳秀琴等14人各因需款急迫，分別於如附表十二所示之
    時間，以辦理汽機車借款，並約定如附表十二所示之計息，
    及交付車輛行照，且在「聯合當舖」準備之保管條、切結書
    、本票、汽（機）車買賣合約書、質權設定契約、押當車輛
    借用切結書等文件上簽名之方式，借得如附表十二所示之金
    額，惟該等借款人均未留車等事實，分別為被告黎一平、甲
    ○○、張晉誠、王信榮、張燦隆、林子雅、林章祜、范楷御
    、王明文、周祺浩、莊德權供承明確，核與證人即借款人李
    安順、周建欣、呂紹勤、周為志、江為生、林子峰、李銀穎
    、吳秀蘭、朱婕、古盛鴻、余姵樺、江世和、林鴻鳴、陳秀
    琴於警詢或檢察事務官訊問時證述之情節大致相符，並有汽
    機車總帳表節本14份在卷可佐，堪信為真實。
(二)、按民法物權編關於質權之規定，於當舖或其他以受質為業者
    ，固不適用，但非指當舖或其他以受質為業者，可任意違反
    當舖業法等相關規定，否則即與一般地下錢莊無異，且當舖
    業者仍應依當時有效之「當舖業管理規則」或90年6月6日公
    布之「當舖業法」規定，經營以動產為擔保之「質當」行為
    ，亦即，持當人應交付動產於當舖業為擔保，此乃要物契約
    （最高法院96年度臺上字第1825號判決可資參照）。又當舖
    業，指依法申請許可，專以經營質當為業之公司或商號，而
    質當，係指持當人以動產為擔保，並「交付」於當舖業，向
    其借款、支付利息之行為。再質當之利息，年利率最高不得
    超過48％，當舖業者收取之倉棧費，不得超過收當金額5％
    ，當舖業法第3條第1款、第4款、第11條第2項、第20條第2
    項分別定有明文。查本件「聯合當舖」雖以當舖業為登記營
    業項目，惟借款人李安順、周建欣、呂紹勤、周為志、江為
    生、林子峰、李銀穎、吳秀蘭、朱婕、古盛鴻、余姵樺、江
    世和、林鴻鳴、陳秀琴於前揭時間辦理汽機車借款時，均未
    將車輛交付當舖作為質當物，仍繼續留用原車，與前揭質當
    人應將供擔保之動產交付予當舖業之規定不符，並非當舖業
    法所規定之質當行為，並無當舖業法之適用（參見內政部92
    年1月15日內授警字第0920078073號函釋意旨），是「聯合
    當舖」借款予上開借款人，應僅屬一般借貸行為。是以，借
    款人李安順、周建欣、呂紹勤、周為志、江為生、林子峰、
    李銀穎、吳秀蘭、朱婕、古盛鴻、余姵樺、江世和、林鴻鳴
    、陳秀琴既未將所欲質當之上開自用小客車、機車交付予被
    告等人，依前開最高法院判決及內政部行政解釋之意旨，即
    非屬當舖業法或當舖管理規則所規範之質當行為，被告自不
    得向借款人收取任何倉棧費，遑論按月收取收當金額百分之
    5之倉棧費。故被告黎一平、甲○○、張晉誠、王信榮、張
    燦隆、林子雅、林章祜、范楷御、王明文、周祺浩、莊德權
    以當舖業法及當舖業相關法規函釋，作為得向借款人收取前
    述金額之依據乙節置辯，並不可採。又「聯合當舖」並未收
    取本件借款人之車輛，已如前述，是其等並無保管上開借款
    人質當車輛之事實，自不得依當舖業法之相關法規函釋，向
    上開借款人收取該法律特別規定之金額，而「聯合當舖」縱
    有上述之支出，核屬整體經營成本，業者欲轉嫁於借款人而
    於借貸期間向借款人收取超出借貸原本之金額，實質上即屬
    向借款人收取因借貸而需負擔之利息，不應以其他名義而認
    非屬利息，是被告向借款人所收取各名為利息及倉棧費之金
    額，實際上全屬利息，堪以認定。
(三)、按刑法之重利罪，係以乘人急迫、輕率或無經驗，貸以金錢
    或其他物品而取得與原本顯不相當之重利為構成要件；是所
    取得之利息，是否與原本顯不相當，應就本金、利率、時間
    核算並審酌當地經濟狀況，比較社會上一般債務之利息，是
    否顯有特殊之超額以決定之（最高法院93年度台上字第50 9
    號判決可參）。是當舖業者如依前開當舖業管理規則、當舖
    業法之規定收當財物，並依前開規定收取利息及費用，縱收
    取之利息較一般民間借款利率為高，因屬依法令之行為，而
    得阻卻違法。惟當舖業者如僅係以當舖名義對外放款，但實
    際上並未依當舖業管理規則、當舖法之規定收受持當人交付
    之動產，或收受他人典當之動產，而不依法律之規定收取利
    息、費用，則其貸與他人金錢收取利息，與一般錢莊無異，
    該部分收取利息，如與原本顯不相當者，即該當於刑法重利
    罪，不得謂係依法令之行為而阻卻違法。本件被告雖以經營
    「聯合當舖」為名貸與款項，惟其接受如附表十二所示之人
    借款，實際上並未收受如附表十二所示之人交付汽車或機車
    等情，已如上述，足見被告借款予附表十二所示之人並非當
    舖業「質借典當」之行為，無從依當舖業法之規定主張得收
    取月息4分（即年息48%）、倉棧費5分之餘地，且借款人未
    交付持當物，被告黎一平等人未現實占有收當物之情況下，
    自毋須負擔收當物之倉儲與承擔失竊之風險，何來倉棧費？
    易言之，被告假借當舖收取倉棧費之名，按借款金額每月加
    收借款金額5分之費用，因均屬收取借款人為借款而支付之
    對價，自應計入利息，而被告借款予如附表十二所示之人，
    收取之月息換算年息計算約為108%，與原本均顯不相當，自
    難認係合於當舖業法之規定而謂不成立重利罪名。
(四)、本件借款人李安順、周建欣、呂紹勤、周為志、江為生、林
    子峰、李銀穎、吳秀蘭、朱婕、古盛鴻、余姵樺、江世和、
    林鴻鳴、陳秀琴因需款急迫而於上開所示時間向「聯合當舖
    」借款，被告黎一平等人向其等收取實際上全屬利息之金額
    ，合計月息至少均為9分即年息108%，以該等週年利率計算
    之利息，已接近或超過本金，不惟超出民法第205條所規定
    一般借貸契約之法定最高利率即年息20%甚遠，縱與被告一
    再執為主張之當舖業法規函釋所規定，當舖得收取利息之上
    限年息48%相較，亦有相當差距，衡情借款人倘非出於急迫
    ，當不致以此高利貸款，堪認本件確係乘借款人急迫之際貸
    以金錢而取得與原本顯不相當之重利無誤。
(五)、至被告黎一平等人雖分別提出臺灣高等法院檢察署95年度上
    聲議字第2172號處分書、臺灣板橋地方法院檢察署檢察官97
    年度偵字第30124號、96年度偵字第2406號、臺灣臺南地方
    法院檢察署檢察官97年度偵字第10172號、臺灣新竹地方法
    院檢察署檢察官97年度偵字第1962號、臺灣彰化地方法院檢
    察署檢察官95年度偵字第3272號、第6006號、第8532號不起
    訴處分書30124號、96年度偵字第2406號等不起訴處分書及
    臺灣高等法院96年度上訴字第2026號判決，認其等所為非不
    合法云云，惟本院基於前開見解及確信，認定被告黎一平等
    人均成立犯罪，自不受前開不起訴處分書及判決書之拘束，
    併此敘明。
(六)、綜上所述，本案事證明確，被告黎一平等人乘借款人李安順
    、周建欣、呂紹勤、周為志、江為生、林子峰、李銀穎、吳
    秀蘭、朱婕、古盛鴻、余姵樺、江世和、林鴻鳴、陳秀琴急
    迫貸以金錢，而取得與原本顯不相當之重利犯行，堪以認定
    ，自應依法論科。
三、按現行刑法第2條第1項規定：「行為後法律有變更者，適用
    行為時之法律，但行為後之法律有利於行為人者，適用最有
    利於行為人之法律」，此乃規範行為人行為後法律變更所生
    新舊法律比較適用之準據法，本身雖經修正，然尚無比較新
    舊法之問題，應一律適用該規定為新舊法比較，先予敘明。
    又比較時應就罪刑有關之共犯、未遂犯、想像競合犯、牽連
    犯、連續犯、結合犯，以及累犯加重、自首減輕暨其他法定
    加減原因（如身分加減）與加減例等一切情形，綜其全部罪
    刑之結果而為比較，亦有最高法院95年第8次刑事庭會議決
    議可資參照。本案被告王明文為附表九編號1之犯行後，刑
    法部分條文業於94年1月7日修正，94年2月2日公布，95年7
    月1日施行，經查：
(一)、刑法分則編各罪所定罰金之貨幣單位原為銀元，且依修正前
    刑法第33條第5款規定，罰金刑為1銀元以上，而有關罰金倍
    數之調整及銀元與新臺幣之折算標準，則定有「罰金罰鍰提
    高標準條例」及「現行法規所定貨幣單位折算新台幣條例」
    ，除罰金以1銀元折算3元新台幣外，並將72年6月26日以前
    修正之刑法部分條文罰金數額提高10倍，其後修正者則不再
    提高倍數；嗣修正後刑法第33條第5款則將罰金刑提高為新
    臺幣1千元以上，並以百元計算之，且因刑法第33條第5款所
    定罰金貨幣單位既已改為新臺幣，刑法分則編各罪所定罰金
    之貨幣單位亦應配合修正為新臺幣，且考量刑法修正施行後
    ，不再適用「現行法規所定貨幣單位折算新台幣條例」，為
    使刑法分則編各罪所定罰金之最高數額與刑法修正前趨於一
    致，爰增訂刑法施行法第1條之1規定，將刑法分則編各罪所
    定罰金之貨幣單位均改為新臺幣，並將72年6月26日以前修
    正之刑法部分條文罰金數額提高為30倍，其後修正者則提高
    為3倍。是以刑法分則編各罪所定罰金刑之最高數額，於上
    開規定修正後仍屬一致，並無不同；但其罰金刑之最低數額
    ，則比修正前提高，從而新法並未較有利於被告。
(二)、被告王明文行為時之易科罰金折算標準，依修正前罰金罰鍰
    提高標準條例第2條前段（現已刪除）就其原定數額提高為1
    百倍折算1日，及刑法第41條第1項前段：「犯最重本刑為五
    年以下有期徒刑以下之刑之罪，而受六個月以下有期徒刑或
    拘役之宣告，因身體、教育、職業、家庭之關係或其他正當
    事由，執行顯有困難者，得以一元以上三元以下折算一日，
    得易科罰金。」等規定，則被告王明文行為時之易科罰金折
    算標準，最重應以銀元3百元即新臺幣9百元折算1日，惟修
    正後之刑法第41條則規定：「犯最重本刑為5年以下有期徒
    刑以下之刑之罪，而受6個月以下有期徒刑或拘役之宣告者
    ，得以新臺幣1千元、2千元或3千元折算一日，易科罰金。
    但確因不執行所宣告之刑，難收矯正之效，或難以維持法秩
    序者，不在此限。前項規定於數罪併罰，其應執行之刑未逾
    6月者，亦適用之。」因修正後易科罰金之折算標準較修正
    前高，則新法並未較有利於被告。
(三)、按修正前刑法第51條第6款規定：「數罪併罰，分別宣告其
    罪之刑，依左列各款定其應執行者：六宣告多數拘役者，比
    照前款定其刑期，但不得逾四個月。」修正後刑法第51條第
    6款規定：「數罪併罰，分別宣告其罪之刑，依下列各款定
    其應執行者：六宣告多數拘役者，比照前款定其刑期，但不
    得逾一百二十日。」經比較修正前後規定之結果，修正後之
    刑法第51條第6款並無較有利於行為人之情形。
(四)、經上開整體比較後，因修正後法律並未較有利於被告王明文
    ，依刑法第2條第1項「原則從舊例外從輕」之規定，爰整體
    依被告王明文行為時之上開法律適用之。
四、核被告黎一平、甲○○、張晉誠、王信榮、張燦隆、林子雅
    、林章祜、范楷御、王明文、周祺浩、莊德權等人所為，均
    係犯刑法第344條之重利罪。被告黎一平、甲○○與張燦隆
    就如附表十二編號1；被告黎一平、甲○○與林子雅、林章
    祜就如附表十二編號2；被告黎一平、甲○○與范楷御、王
    信榮就如附表十二編號3；被告黎一平、甲○○與王信榮就
    如附表十二編號5；被告黎一平、甲○○與周棋浩就如附表
    十二編號6；被告黎一平、甲○○與秦翊源就如附表十二編
    號7；被告黎一平、甲○○與林章祜、王信榮就如附表十二
    編號8；被告甲○○、張晉誠與林子雅、王信榮就如附表十
    二編號9；被告黎一平、甲○○與王明文、王信榮就如附表
    十二編號10；被告黎一平、甲○○與范楷御、王信榮就如附
    表十二編號11；被告黎一平、甲○○與綽號「小李」之人就
    如附表十二編號12；被告甲○○、張晉誠與林章祜、王信榮
    就如附表十二編號13；被告黎一平、甲○○與莊德權就如附
    表十二編號14間，各有犯意之聯絡及行為之分擔，皆為共同
    正犯。又被告甲○○曾於90年間因偽造文書案件，經本院於
    90年12月14日以90年度易字第740號判處有期徒刑5月，於91
    年1月7日確定，並於91年2月20日易科罰金執行完畢等情，
    有臺灣新竹地方法院檢察署刑案資料查註紀錄表及臺灣高等
    法院被告前案紀錄表各1份在卷可按，被告甲○○前受有期
    徒刑之執行完畢後，5年以內再故意犯本件如附表十二編號
    3、8、9、10之有期徒刑以上之重利罪，為累犯，應依刑法
    第47條第1項之規定，加重其刑。再被告黎一平所犯11次重
    利犯行；被告甲○○所犯13 次重利犯行；被告王信榮所犯7
    次重利犯行；被告林章祜所犯3次重利犯行；被告張晉誠、
    林子雅、范楷御、王明文所犯各2次重利犯行，皆犯意各別
    ，行為互殊，應予分別論罪，合併處罰。
五、爰審酌被告黎一平曾有賭博、重利前科；被告甲○○曾有賭
    博、妨害秩序、偽造文書、重利前科；被告王信榮曾有賭博
    前科；被告張晉誠、張燦隆、林子雅、范楷御、莊德權均曾
    有重利前科；被告王明文曾有違反電子遊戲場業管理條例、
    賭博、公共危險、妨害自由等前科；被告林章祜、周祺浩另
    有重利案件於法院審理中等素行、被告黎一平、張晉誠、甲
    ○○分別為「聯合當舖」之負責人及經理；被告王信榮、張
    燦隆、林子雅、林章祜、范楷御、王明文、周祺浩、莊德權
    則均擔任該當舖之業務專員，其等不思以正當途徑賺取金錢
    ，竟以經營當舖業之手法，乘如附表十二各該編號所示借款
    人急迫需錢之際，貸與金錢以獲取重利、其等經營期間、貸
    款人數與金額及否認犯行之犯罪後態度等一切情狀，分別量
    處如主文所示之刑，並各諭知如易科罰金之折算標準，且就
    被告黎一平、甲○○、王信榮、張晉誠、林子雅、林章祜、
    范楷御、王明文部分各定應執行刑，被告王信榮、張晉誠、
    林子雅、林章祜、范楷御、王明文部分，並均諭知如易科罰
    金之折算標準。至被告黎一平、甲○○部分，因98年6月19
    日公布之司法院釋字第662號解釋：「中華民國94年2月2日
    修正公布之現行刑法第41條第2項，關於數罪併罰，數宣告
    刑均得易科罰金，而定應執行之刑逾6個月者，排除適用同
    條第1項得易科罰金之規定部分，與憲法第23條規定有違，
    並與本院釋字第366號解釋意旨不符，應自本解釋公布之日
    起失其效力。」故對於數罪併罰，數宣告刑均得易科罰金，
    而定應執行之刑超過有期徒刑6月之案件，依司法院釋字第
    662號解釋意旨，仍得易科罰金，爰就被告黎一平、甲○○
    所宣告之刑度併諭知易科罰金之折算標準。另被告黎一平、
    甲○○、張燦隆所為如附表十二編號1；被告黎一平、甲○
    ○、林子雅、林章祜所為如附表十二編號2；被告黎一平、
    甲○○、范楷御、王信榮所為如附表十二編號3；被告王明
    文所為如附表十二編號4；被告黎一平、甲○○、周棋浩所
    為如附表十二編號6；被告黎一平、甲○○、秦翊源所為如
    附表十二編號7；被告黎一平、甲○○、林章祜、王信榮所
    為如附表十二編號8；被告張晉誠、甲○○、林子雅、王信
    榮所為如附表十二編號9；被告黎一平、甲○○、王明文、
    王信榮所為如附表十二編號10；被告黎一平、甲○○、「小
    李」所為如附表十二編號12等犯行，因犯罪時間均在96年4
    月24日以前，且均非屬中華民國九十六年罪犯減刑條例第3
    條第1項規定限制減刑之罪，依同條例第2條第1項第3款之規
    定，各減其刑期2分之1，同時再依原宣告刑諭知如易科罰金
    之折算標準為相同之諭知。
六、據上論斷，應依刑事訴訟法第299條第1項前段，刑法第28條
    、第344條、第41條第1項前段、第47條第1項、第51條第5款
    、第6款，司法院釋字第366號、第662號解釋，刑法施行法
    第1條之1，中華民國九十六年罪犯減刑條例第2條第1項第3
    款、第7條、第9條，判決如主文。
本案經檢察官張嘉宏到庭執行職務。
中    華    民    國    98    年    8    月    21    日
                  刑事第六庭    法  官    林昌義
以上正本證明與原本無異。
如不服本判決應於收受本判決後10日內向本院提出上訴書狀，上
訴書狀應敘述具體理由。上訴書狀未敘述上訴理由者，應於上訴
期間屆滿後20日內補提理由書狀於本院 (均須按他造當事人之人
數附繕本 )「切勿逕送上級
法院」。
中    華    民    國    98    年    8    月    21    日
                                書記官    黃詩傑
附錄本案論罪科刑所適用法條全文：
刑法第344條：
乘他人急迫、輕率或無經驗貸以金錢或其他物品，而取得與原本
顯不相當之重利者，處1年以下有期徒刑、拘役或科或併科1,000
元以下罰金。
附表一（黎一平部分）：
  ┌──┬─────────────────┬───────┐
  │編號│主  文  罪  名  及  宣  告  刑    │備註          │
  ├──┼─────────────────┼───────┤
  │1   │黎一平共同乘他人急迫貸以金錢，而取│附表十一編號1 │
  │    │得與原本顯不相當之重利，處有期徒刑│              │
  │    │貳月，減為有期徒刑壹月，如易科罰金│              │
  │    │，以新臺幣壹仟元折算壹日。        │              │
  ├──┼─────────────────┼───────┤
  │2   │黎一平共同乘他人急迫貸以金錢，而取│附表十一編號2 │
  │    │得與原本顯不相當之重利，處有期徒刑│              │
  │    │貳月，減為有期徒刑壹月，如易科罰金│              │
  │    │，以新臺幣壹仟元折算壹日。        │              │
  ├──┼─────────────────┼───────┤
  │3   │黎一平共同乘他人急迫貸以金錢，而取│附表十一編號3 │
  │    │得與原本顯不相當之重利，處有期徒刑│              │
  │    │貳月，減為有期徒刑壹月，如易科罰金│              │
  │    │，以新臺幣壹仟元折算壹日。        │              │
  ├──┼─────────────────┼───────┤
  │4   │黎一平共同乘他人急迫貸以金錢，而取│附表十一編號5 │
  │    │得與原本顯不相當之重利，處有期徒刑│              │
  │    │貳月，如易科罰金，以新臺幣壹仟元折│              │
  │    │算壹日。                          │              │
  ├──┼─────────────────┼───────┤
  │5   │黎一平共同乘他人急迫貸以金錢，而取│附表十一編號6 │
  │    │得與原本顯不相當之重利，處有期徒刑│              │
  │    │貳月，減為有期徒刑壹月，如易科罰金│              │
  │    │，以新臺幣壹仟元折算壹日。        │              │
  ├──┼─────────────────┼───────┤
  │6   │黎一平共同乘他人急迫貸以金錢，而取│附表十一編號7 │
  │    │得與原本顯不相當之重利，處有期徒刑│              │
  │    │貳月，減為有期徒刑壹月，如易科罰金│              │
  │    │，以新臺幣壹仟元折算壹日。        │              │
  ├──┼─────────────────┼───────┤
  │ 7  │黎一平共同乘他人急迫貸以金錢，而取│附表十一編號8 │
  │    │得與原本顯不相當之重利，處有期徒刑│              │
  │    │貳月，減為有期徒刑壹月，如易科罰金│              │
  │    │，以新臺幣壹仟元折算壹日。        │              │
  ├──┼─────────────────┼───────┤
  │ 8  │黎一平共同乘他人急迫貸以金錢，而取│附表十一編號10│
  │    │得與原本顯不相當之重利，處有期徒刑│              │
  │    │貳月，減為有期徒刑壹月，如易科罰金│              │
  │    │，以新臺幣壹仟元折算壹日。        │              │
  ├──┼─────────────────┼───────┤
  │ 9  │黎一平共同乘他人急迫貸以金錢，而取│附表十一編號11│
  │    │得與原本顯不相當之重利，處有期徒刑│              │
  │    │貳月，如易科罰金，以新臺幣壹仟元折│              │
  │    │算壹日。                          │              │
  ├──┼─────────────────┼───────┤
  │ 10 │黎一平共同乘他人急迫貸以金錢，而取│附表十一編號12│
  │    │得與原本顯不相當之重利，處有期徒刑│              │
  │    │貳月，減為有期徒刑壹月，如易科罰金│              │
  │    │，以新臺幣壹仟元折算壹日。        │              │
  ├──┼─────────────────┼───────┤
  │ 11 │黎一平共同乘他人急迫貸以金錢，而取│附表十一編號14│
  │    │得與原本顯不相當之重利，處有期徒刑│              │
  │    │貳月，如易科罰金，以新臺幣壹仟元折│              │
  │    │算壹日。                          │              │
  └──┴─────────────────┴───────┘
附表二（甲○○部分）：
  ┌──┬─────────────────┬───────┐
  │編號│主  文  罪  名  及  宣  告  刑    │備註          │
  ├──┼─────────────────┼───────┤
  │1   │甲○○共同乘他人急迫貸以金錢，而取│附表十一編號1 │
  │    │得與原本顯不相當之重利，處有期徒刑│              │
  │    │貳月，減為有期徒刑壹月，如易科罰金│              │
  │    │，以新臺幣壹仟元折算壹日。        │              │
  ├──┼─────────────────┼───────┤
  │2   │甲○○共同乘他人急迫貸以金錢，而取│附表十一編號2 │
  │    │得與原本顯不相當之重利，處有期徒刑│              │
  │    │貳月，減為有期徒刑壹月，如易科罰金│              │
  │    │，以新臺幣壹仟元折算壹日。        │              │
  ├──┼─────────────────┼───────┤
  │3   │甲○○共同乘他人急迫貸以金錢，而取│附表十一編號3 │
  │    │得與原本顯不相當之重利，累犯，處有│              │
  │    │期徒刑月，減為有期徒刑壹月又拾伍│              │
  │    │日，如易科罰金，以新臺幣壹仟元折算│              │
  │    │壹日。                            │              │
  ├──┼─────────────────┼───────┤
  │4   │甲○○共同乘他人急迫貸以金錢，而取│附表十一編號5 │
  │    │得與原本顯不相當之重利，處有期徒刑│              │
  │    │貳月，如易科罰金，以新臺幣壹仟元折│              │
  │    │算壹日。                          │              │
  ├──┼─────────────────┼───────┤
  │5   │甲○○共同乘他人急迫貸以金錢，而取│附表十一編號6 │
  │    │得與原本顯不相當之重利，處有期徒刑│              │
  │    │貳月，減為有期徒刑壹月，如易科罰金│              │
  │    │，以新臺幣壹仟元折算壹日。        │              │
  ├──┼─────────────────┼───────┤
  │6   │甲○○共同乘他人急迫貸以金錢，而取│附表十一編號7 │
  │    │得與原本顯不相當之重利，處有期徒刑│              │
  │    │貳月，減為有期徒刑壹月，如易科罰金│              │
  │    │，以新臺幣壹仟元折算壹日。        │              │
  ├──┼─────────────────┼───────┤
  │7   │甲○○共同乘他人急迫貸以金錢，而取│附表十一編號8 │
  │    │得與原本顯不相當之重利，累犯，處有│              │
  │    │期徒刑月，減為有期徒刑壹月又拾伍│              │
  │    │日，如易科罰金，以新臺幣壹仟元折算│              │
  │    │壹日。                            │              │
  ├──┼─────────────────┼───────┤
  │8   │甲○○共同乘他人急迫貸以金錢，而取│附表十一編號9 │
  │    │得與原本顯不相當之重利，累犯，處有│              │
  │    │期徒刑月，減為有期徒刑壹月又拾伍│              │
  │    │日，如易科罰金，以新臺幣壹仟元折算│              │
  │    │壹日。                            │              │
  ├──┼─────────────────┼───────┤
  │9   │甲○○共同乘他人急迫貸以金錢，而取│附表十一編號10│
  │    │得與原本顯不相當之重利，累犯，處有│              │
  │    │期徒刑月，減為有期徒刑壹月又拾伍│              │
  │    │日，如易科罰金，以新臺幣壹仟元折算│              │
  │    │壹日。                            │              │
  ├──┼─────────────────┼───────┤
  │10  │甲○○共同乘他人急迫貸以金錢，而取│附表十一編號11│
  │    │得與原本顯不相當之重利，處有期徒刑│              │
  │    │貳月，如易科罰金，以新臺幣壹仟元折│              │
  │    │算壹日。                          │              │
  ├──┼─────────────────┼───────┤
  │11  │甲○○共同乘他人急迫貸以金錢，而取│附表十一編號12│
  │    │得與原本顯不相當之重利，處有期徒刑│              │
  │    │貳月，減為有期徒刑壹月，如易科罰金│              │
  │    │，以新臺幣壹仟元折算壹日。        │              │
  ├──┼─────────────────┼───────┤
  │12  │甲○○共同乘他人急迫貸以金錢，而取│附表十一編號13│
  │    │得與原本顯不相當之重利，處有期徒刑│              │
  │    │貳月，如易科罰金，以新臺幣壹仟元折│              │
  │    │算壹日。                          │              │
  ├──┼─────────────────┼───────┤
  │13  │甲○○共同乘他人急迫貸以金錢，而取│附表十一編號14│
  │    │得與原本顯不相當之重利，處有期徒刑│              │
  │    │貳月，如易科罰金，以新臺幣壹仟元折│              │
  │    │算壹日。                          │              │
  └──┴─────────────────┴───────┘
附表三（王信榮部分）：
  ┌──┬─────────────────┬───────┐
  │編號│主  文  罪  名  及  宣  告  刑    │備註          │
  ├──┼─────────────────┼───────┤
  │1   │王信榮共同乘他人急迫貸以金錢，而取│附表十一編號3 │
  │    │得與原本顯不相當之重利，處有期徒刑│              │
  │    │貳月，減為有期徒刑壹月，如易科罰金│              │
  │    │，以新臺幣壹仟元折算壹日。        │              │
  ├──┼─────────────────┼───────┤
  │2   │王信榮共同乘他人急迫貸以金錢，而取│附表十一編號5 │
  │    │得與原本顯不相當之重利，處有期徒刑│              │
  │    │貳月，如易科罰金，以新臺幣壹仟元折│              │
  │    │算壹日。                          │              │
  ├──┼─────────────────┼───────┤
  │3   │王信榮共同乘他人急迫貸以金錢，而取│附表十一編號8 │
  │    │得與原本顯不相當之重利，處有期徒刑│              │
  │    │貳月，減為有期徒刑壹月，如易科罰金│              │
  │    │，以新臺幣壹仟元折算壹日。        │              │
  ├──┼─────────────────┼───────┤
  │4   │王信榮共同乘他人急迫貸以金錢，而取│附表十一編號9 │
  │    │得與原本顯不相當之重利，處有期徒刑│              │
  │    │貳月，減為有期徒刑壹月，如易科罰金│              │
  │    │，以新臺幣壹仟元折算壹日。        │              │
  ├──┼─────────────────┼───────┤
  │5   │王信榮共同乘他人急迫貸以金錢，而取│附表十一編號10│
  │    │得與原本顯不相當之重利，處有期徒刑│              │
  │    │貳月，減為有期徒刑壹月，如易科罰金│              │
  │    │，以新臺幣壹仟元折算壹日。        │              │
  ├──┼─────────────────┼───────┤
  │6   │王信榮共同乘他人急迫貸以金錢，而取│附表十一編號11│
  │    │得與原本顯不相當之重利，處有期徒刑│              │
  │    │貳月，如易科罰金，以新臺幣壹仟元折│              │
  │    │算壹日。                          │              │
  ├──┼─────────────────┼───────┤
  │7   │王信榮共同乘他人急迫貸以金錢，而取│附表十一編號13│
  │    │得與原本顯不相當之重利，處有期徒刑│              │
  │    │貳月，如易科罰金，以新臺幣壹仟元折│              │
  │    │算壹日。                          │              │
  └──┴─────────────────┴───────┘
附表四（張晉誠部分）：
  ┌──┬─────────────────┬───────┐
  │編號│主  文  罪  名  及  宣  告  刑    │備註          │
  ├──┼─────────────────┼───────┤
  │1   │張晉誠共同乘他人急迫貸以金錢，而取│附表十一編號9 │
  │    │得與原本顯不相當之重利，處有期徒刑│              │
  │    │貳月，減為有期徒刑壹月，如易科罰金│              │
  │    │，以新臺幣壹仟元折算壹日。        │              │
  ├──┼─────────────────┼───────┤
  │2   │張晉誠共同乘他人急迫貸以金錢，而取│附表十一編號13│
  │    │得與原本顯不相當之重利，處有期徒刑│              │
  │    │貳月，如易科罰金，以新臺幣壹仟元折│              │
  │    │算壹日。                          │              │
  └──┴─────────────────┴───────┘
附表五（張燦隆部分）：
  ┌──┬─────────────────┬───────┐
  │編號│主  文  罪  名  及  宣  告  刑    │備註          │
  ├──┼─────────────────┼───────┤
  │1   │張燦隆共同乘他人急迫貸以金錢，而取│附表十一編號1 │
  │    │得與原本顯不相當之重利，處拘役伍拾│              │
  │    │日，減為拘役貳拾伍日，如易科罰金，│              │
  │    │以新臺幣壹仟元折算壹日。          │              │
  └──┴─────────────────┴───────┘
附表六（林子雅部分）：
  ┌──┬─────────────────┬───────┐
  │編號│主  文  罪  名  及  宣  告  刑    │備註          │
  ├──┼─────────────────┼───────┤
  │1   │林子雅共同乘他人急迫貸以金錢，而取│附表十一編號2 │
  │    │得與原本顯不相當之重利，處拘役伍拾│              │
  │    │日，減為拘役貳拾伍日，如易科罰金，│              │
  │    │以新臺幣壹仟元折算壹日。          │              │
  ├──┼─────────────────┼───────┤
  │2   │林子雅共同乘他人急迫貸以金錢，而取│附表十一編號9 │
  │    │得與原本顯不相當之重利，處拘役伍拾│              │
  │    │日，減為拘役貳拾伍日，如易科罰金，│              │
  │    │以新臺幣壹仟元折算壹日。          │              │
  └──┴─────────────────┴───────┘
附表七（林章祜部分）：
  ┌──┬─────────────────┬───────┐
  │編號│主  文  罪  名  及  宣  告  刑    │備註          │
  ├──┼─────────────────┼───────┤
  │1   │林章祜共同乘他人急迫貸以金錢，而取│附表十一編號2 │
  │    │得與原本顯不相當之重利，處拘役伍拾│              │
  │    │日，減為拘役貳拾伍日，如易科罰金，│              │
  │    │以新臺幣壹仟元折算壹日。          │              │
  ├──┼─────────────────┼───────┤
  │2   │林章祜共同乘他人急迫貸以金錢，而取│附表十一編號8 │
  │    │得與原本顯不相當之重利，處拘役伍拾│              │
  │    │日，減為拘役貳拾伍日，如易科罰金，│              │
  │    │以新臺幣壹仟元折算壹日。          │              │
  ├──┼─────────────────┼───────┤
  │3   │林章祜共同乘他人急迫貸以金錢，而取│附表十一編號13│
  │    │得與原本顯不相當之重利，處拘役伍拾│              │
  │    │日，如易科罰金，以新臺幣壹仟元折算│              │
  │    │壹日。                            │              │
  └──┴─────────────────┴───────┘
附表八（范楷御部分）：
  ┌──┬─────────────────┬───────┐
  │編號│主  文  罪  名  及  宣  告  刑    │備註          │
  ├──┼─────────────────┼───────┤
  │1   │范楷御共同乘他人急迫貸以金錢，而取│附表十一編號3 │
  │    │得與原本顯不相當之重利，處拘役伍拾│              │
  │    │日，減為拘役貳拾伍日，如易科罰金，│              │
  │    │以新臺幣壹仟元折算壹日。          │              │
  ├──┼─────────────────┼───────┤
  │2   │范楷御共同乘他人急迫貸以金錢，而取│附表十一編號11│
  │    │得與原本顯不相當之重利，處拘役伍拾│              │
  │    │日，如易科罰金，以新臺幣壹仟元折算│              │
  │    │壹日。                            │              │
  └──┴─────────────────┴───────┘
附表九（王明文部分）：
  ┌──┬─────────────────┬───────┐
  │編號│主  文  罪  名  及  宣  告  刑    │備註          │
  ├──┼─────────────────┼───────┤
  │1   │王明文乘他人急迫貸以金錢，而取得與│附表十一編號4 │
  │    │原本顯不相當之重利，處拘役伍拾日，│              │
  │    │減為拘役貳拾伍日，如易科罰金，以新│              │
  │    │臺幣玖佰元即銀元佰元折算壹日。  │              │
  ├──┼─────────────────┼───────┤
  │2   │王明文共同乘他人急迫貸以金錢，而取│附表十一編號10│
  │    │得與原本顯不相當之重利，處拘役伍拾│              │
  │    │日，減為拘役貳拾伍日，易科罰金，以│              │
  │    │新臺幣壹仟元折算壹日。            │              │
  └──┴─────────────────┴───────┘
附表十（周祺浩部分）：
  ┌──┬─────────────────┬───────┐
  │編號│主  文  罪  名  及  宣  告  刑    │備註          │
  ├──┼─────────────────┼───────┤
  │1   │周祺浩共同乘他人急迫貸以金錢，而取│附表十一編號6 │
  │    │得與原本顯不相當之重利，處有期徒刑│              │
  │    │貳月，減為有期徒刑壹月，如易科罰金│              │
  │    │，以新臺幣壹仟元折算壹日。        │              │
  └──┴─────────────────┴───────┘
附表十一（莊德權部分）：
  ┌──┬─────────────────┬───────┐
  │編號│主  文  罪  名  及  宣  告  刑    │備註          │
  ├──┼─────────────────┼───────┤
  │1   │莊德權共同乘他人急迫貸以金錢，而取│附表十一編號14│
  │    │得與原本顯不相當之重利，處有期徒刑│              │
  │    │貳月，如易科罰金，以新臺幣壹仟元折│              │
  │    │算壹日。                          │              │
  └──┴─────────────────┴───────┘
附表十二：
 ┌──┬───┬──────┬──────┬─────────┬─────┐
 │編號│借款人│ 借款時間   │借款金額    │計  息  方  式    │承辦人    │
 │    │      │            │(單位新臺幣)│                  │(共犯)    │
 ├──┼───┼──────┼──────┼─────────┼─────┤
 │1   │李安順│96年4月24日 │3萬元       │預扣第1期利息，月 │張燦隆    │
 │    │      │            │            │息9.8分，已繳3期共│（黎一平）│
 │    │      │            │            │約8,100元。已於96 │（甲○○）│
 │    │      │            │            │年8月7日結清。    │          │
 ├──┼───┼──────┼──────┼─────────┼─────┤
 │2   │周建欣│96年2月底   │11萬元      │月息9分，96年3月至│林子雅    │
 │    │      │（借貸時間以│            │5月，每月繳5,400元│林章祜    │
 │    │      │汽機車總帳本│            │，6月至11月，每月 │（承辦人以│
 │    │      │之記載為依據│            │繳9,900元。已繳9期│汽機車總帳│
 │    │      │）          │            │共約7萬5,600元，尚│本之記載為│
 │    │      │            │            │未清償本金。      │依據）    │
 │    │      │            │            │                  │（黎一平）│
 │    │      │            │            │                  │（甲○○）│
 ├──┼───┼──────┼──────┼─────────┼─────┤
 │3   │呂紹勤│96年2月12日 │30萬元      │月息9分，每月繳2萬│范楷御（起│
 │    │      │            │            │8,800元，已繳7期共│訴書附表誤│
 │    │      │            │            │約20萬1,600元。已 │為范御凱）│
 │    │      │            │            │於96年9月結清。   │王信榮    │
 │    │      │            │            │                  │甲○○    │
 │    │      │            │            │                  │（黎一平）│
 ├──┼───┼──────┼──────┼─────────┼─────┤
 │4   │周為志│95年3月26日 │4萬元       │月息9分。         │王明文    │
 │    │      │（借貸時間以│（借款金額  │                  │          │
 │    │      │汽機車總帳本│以汽機車總帳│                  │          │
 │    │      │之記載為依據│本之記載為依│                  │          │
 │    │      │）          │據）        │                  │          │
 ├──┼───┼──────┼──────┼─────────┼─────┤
 │5   │江為生│96年6月27日 │10萬元      │月息9分，每月繳9,0│王信榮    │
 │    │      │            │            │00元，已繳16期共約│（黎一平）│
 │    │      │            │            │14萬4,000元。尚未 │（甲○○) │
 │    │      │            │            │清償本金。        │          │
 ├──┼───┼──────┼──────┼─────────┼─────┤
 │6   │林子峰│96年3月9日  │5萬元       │月息9分，每月繳4,5│周祺浩    │
 │    │      │            │            │00元，已繳10期共約│（黎一平）│
 │    │      │            │            │4萬5,000元。尚未清│（甲○○) │
 │    │      │            │            │償本金。          │          │
 ├──┼───┼──────┼──────┼─────────┼─────┤
 │7   │李銀穎│96年4月13日 │5萬元       │月息9分，每月繳4,5│秦翊源    │
 │    │      │            │            │00元，已繳5期共約2│（原名秦仲│
 │    │      │            │            │萬2,500元。已於96 │暉）      │
 │    │      │            │            │年10月20日結清。  │（黎一平）│
 │    │      │            │            │                  │（甲○○) │
 ├──┼───┼──────┼──────┼─────────┼─────┤
 │8   │吳秀蘭│96年1月15日 │50萬元      │借款時預扣利息4萬 │林章祜    │
 │    │      │（借貸時間以│（借貸金額以│5,000元，實拿45萬 │王信榮    │
 │    │      │汽機車總帳本│汽機車總帳本│5,000元，月息約9.8│甲○○    │
 │    │      │之記載為依據│之記載為依據│9分，已繳10期共約 │（黎一平）│
 │    │      │）          │）          │45萬元。尚未清償本│          │
 │    │      │            │            │金。              │          │
 ├──┼───┼──────┼──────┼─────────┼─────┤
 │9   │朱婕  │95年12月1日 │60萬元      │月息9分，每月繳5萬│林子雅    │
 │    │      │（借貸時間、│            │4,000元，已繳12期 │王信榮    │
 │    │      │次數以汽機車│            │共約64萬8,000元。 │甲○○    │
 │    │      │總帳本之記載│            │尚未清償本金。    │（張晉誠）│
 │    │      │為依據）    │            │                  │          │
 ├──┼───┼──────┼──────┼─────────┼─────┤
 │10  │古盛鴻│96年1月31日 │10萬元      │借款時預扣第1期利 │王明文    │
 │    │      │            │（借貸金額以│息，月息9.8分。已 │王信榮    │
 │    │      │            │汽機車總帳本│繳7期利息，尚未償 │甲○○    │
 │    │      │            │之記載為依據│還本金。。        │（黎一平）│
 │    │      │            │）          │                  │          │
 ├──┼───┼──────┼──────┼─────────┼─────┤
 │11  │余姵樺│96年4月30日 │40萬元      │借款時預扣利息3萬 │范楷御    │
 │    │      │            │            │6,000元，實拿36萬 │王信榮    │
 │    │      │            │            │4,000元，月息9.89 │甲○○    │
 │    │      │            │            │分，已於96年8月29 │（黎一平）│
 │    │      │            │            │日清償本金5萬元。 │          │
 │    │      │            │            │已繳4期共約14萬4,0│          │
 │    │      │            │            │00元。            │          │
 ├──┼───┼──────┼──────┼─────────┼─────┤
 │12  │江世和│96年4月9日  │11萬元      │月息9分，已繳5期利│「小李」  │
 │    │(以母 │            │（借貸金額以│息，尚未清償本金。│（黎一平）│
 │    │親江李│            │汽機車總帳本│                  │（甲○○）│
 │    │日桂名│            │之記載為依據│                  │          │
 │    │義借貸│            │）          │                  │          │
 │    │)     │            │            │                  │          │
 ├──┼───┼──────┼──────┼─────────┼─────┤
 │13  │林鴻鳴│96年7月5日  │40萬元      │月息9分。尚未清償 │林章祜    │
 │    │      │            │            │本金。（警詢稱2分 │王信榮    │
 │    │      │            │            │，然汽機車總帳本利│甲○○    │
 │    │      │            │            │息之計算為月息9分 │（張晉誠）│
 │    │      │            │            │）                │          │
 ├──┼───┼──────┼──────┼─────────┼─────┤
 │14  │陳秀琴│96年7月28日 │2萬元       │月息9分，每月繳1,8│莊德權    │
 │    │      │            │            │00元，於96年8月6日│（以汽機車│
 │    │      │            │            │結清，僅繳10天利息│總帳本之記│
 │    │      │            │            │共約600元。       │載為依據）│
 │    │      │            │            │                  │（黎一平）│
 │    │      │            │            │                  │（甲○○）│
 └──┴───┴──────┴──────┴─────────┴─────┘
    主  文


司法院資訊處製作；財團法人民間司法改革基金會備份。
